臺灣新竹地方法院民事判決  
107年度建字第64號
原      告  毓順科技股份有限公司

法定代理人  孫惠萍  
訴訟代理人  林育生律師
被      告  海利普電子科技股份有限公司

法定代理人  謝宇霖  
訴訟代理人  潘兆偉律師
            王仕升律師
            楊永成律師
上列當事人間給付工程款事件，經臺灣士林地方法院107年度建
字第70號裁定移送前來，本院於民國111年8月2日言詞辯論終結
，判決如下：
    主  文
被告應給付原告新臺幣柒佰參拾壹萬貳仟玖佰陸拾伍元，及自民
國一０七年十一月十七日起至清償日止，按年息百分之五計算之
利息。
原告其餘之訴駁回。
訴訟費用由被告負擔百分之六十五，餘由原告負擔。
本判決第一項，於原告供擔保新臺幣貳佰肆拾肆萬元後，得假執
行。但被告如以新臺幣柒佰參拾壹萬貳仟玖佰陸拾伍元為原告預
供擔保後，得免為假執行。
原告其餘假執行之聲請駁回。
    事實及理由
壹、程序事項
一、被告之法定代理人原為郭明潔，於訴訟中於民國111年3月25
    日變更為謝宇霖，經謝宇霖聲明承受訴訟（卷三第180頁）
    ，核無不合，應予准許。
二、按訴狀送達後，原告不得將原訴變更或追加他訴，但擴張或
    減縮應受判決事項之聲明者，不在此限，民事訴訟法第255
    條第1項第3款定有明文。原告起訴時原聲明：⑴被告應給付
    原告新臺幣（下同）11,626,458元，及自起訴狀繕本送達被
    告之翌日起至清償日止，按年息5%計算之利息。⑵訴訟費用
    由被告負擔。⑶願供擔保，請准宣告假執行。嗣因應鑑定結
    果，原告將聲明⑴變更為：被告應給付原告10,737,078元，
    及自起訴狀繕本送達被告之翌日起至清償日止，按年息5%計
    算之利息（卷三第141頁）。原告所為上開變更，核屬單純
    減縮應受判決之聲明，應予准許。
貳、實體事項
一、原告起訴主張：
㈠、訴外人彰化縣鹿港鎮公所將「鹿港鎮垃圾掩埋場光電系統建
    置工程」（下稱系爭工程）發包予訴外人禧壹股份有限公司
    （下稱禧壹公司），禧壹公司委託新日光系統開發股份有限
    公司（下稱新日光公司）施作，新日光公司轉包予被告，被
    告再部分轉包予原告。
　⒈於106年7月25日，兩造簽立「太陽光電系統統包工程合約書
    」（下稱工程合約書，士林卷第20-28頁），約定由原告承
    攬系爭工程（總裝置容量：2,830.4kWp)，約定每kWp按23,1
    00元計價（含稅），工程總價款65,382,240元，價金分五期
    給付，第一期簽約金20%、第二期支架進料30%、第三期模組
    架設完成30%、第四期掛錶完成10%、第五期驗收完成10%。
　⒉於106年8月24日，兩造簽立「契約修訂協議書」（下稱修 訂
    協議書，士林卷第29-30頁），將工程合約書修改，除特別
    說明「因乙方（指原告）不負責本工程之所有設計規劃，所
    以原合約內容中有關設計部份都不屬於乙方之責任」外，並
    修改工程合約書第三、四、九、十、十一條。修訂協議書第
    ⒉點約定「第三條、本工程授權委託與施作：雙方同意第一
    項中的乙方（原告）應負責基礎整地、光電系統支架、線路
    設備之採購及所有系統設備之安裝施工，其餘原合約內所約
    定之太陽能模組、變流器、直/交流箱、高壓設備、台電錶
    箱、屋頂浪板更換、清洗管路架設、監控系統由甲方（被告
    ）提供。」（上列乙方負責部分稱「原告負責工項」，甲方
    負責部分稱「被告自辦工項」）
　⒊於107年3月30日，因鹿港垃圾掩埋場整地因素下修裝置容量
    ，兩造又簽立「增補契約書」（士林卷第31-33頁），將工
    程合約書總裝置容量自2,830.4kWp下修為1,482.3kWp，每kW
    p仍按23,100元計價，故工程總價款自65,382,240元調降為3
    4,241,130元，仍分五期付款，各期應給付價金依比例相應
    調降。至於被告依工程合約書於109年9月20日前已給付之第
    一期價金13,076,448元，變成溢付款6,228,222元（65,382,
    240×20%－34,241,130×20%=13,076,448－6,848,226=6,228,22
    2），雙方於增補契約書第2頁約定溢付款用以折抵追加工程
    費用及後續第二期以後價金，追加工程費用另行報價。
　⒋關於追加工程，於107年1月25日，原告早已報價且經被告同
    意，追加項目共3項「1.二次水泥塊遷移爐渣挖掘整地」「2
    .停車場維修步道、爬梯」「3.停車場鋼構變更設計費用」
    ，工程費用3,150,000元（含稅）（卷一第85-86頁）。
㈡、原告於106年9月進場開始整地、施工，至107年4月初已完成
    所有太陽能模組架設，原告完成各階段工程進度後，均即開
    立發票向被告請款，然被告經常未依契約約定於14個工作日
    內付款，原告為求兩造和諧，一再隱忍，並屢次催款。迨至
    107年4月17日，鑒於系爭工程僅差將太陽能模組連接電纜線
    至電箱即可掛錶完工，被告理應付至第三期價金，但被告卻
    連第二期價金仍未付足。緣於第一期價金係按最初工程合約
    書總價之20%計價，後因調降kWp，應改按增補契約書總價20
    %計價，因此產生溢付款6,228,222元，扣抵追加工程款3,15
    0,000元後剩下溢付款3,078,222元，被告於107年1月4日支
    付2,113,650元，合計5,191,872元，不足應付之第二期價金
    10,272,339元，尚欠5,080,467元，詳見【附件：附表1】。
㈢、原告為避免損失擴大，遂於107年4月17日以電子郵件催款併
    通知被告將無限期停工，至被告將已積欠之款項付清後，再
    繼續施工（士林卷第34-36頁），被告則僅於次日即107年4
    月18日再給付1,550,010元，仍未付足第二期價金，更遑論
    第三期價金。迭經雙方以正式書函及委任律師以存證信函往
    來後，被告僅再於107年5月4日給付2,874,564元、於107年6
    月13日給付3,150,000元、於107年7月18日給付3,000,000元
    ，仍欠4,778,232元。關於系爭工程第一至五期各期應付價
    金、原告發票日期及金額、被告付款日期及金額、被告尚欠
    價金金額（即「未收工程款」欄），詳如【附件：附表2】
    所示。
㈣、在上開催款過程中，原告於107年5月25日發現被告在原告通
    知停工後，在107年5月3日前某日竊取原告置於工地旁倉庫
    內之各式電纜線，自行僱工將電纜線連接致電箱完成掛錶（
    士林卷第40頁照片）。根據事後調查，系爭工程及相關設備
    已取得台灣電力股份有限公司彰化區營業處（下稱台電）併
    聯運轉函及能源局核發之再生能源發電設備登記函，四個機
    組早於107年4月27日即均開始併聯發電（卷二第330-337頁
    ）。被告反而於107年7月3日發函請原告於函到7日內進場復
    工，否則被告即逕行終止契約，並否認積欠工程款、竊用原
    告電纜線。然而，被告於原告合法停工期間已竊取原告電纜
    線，擅自僱工完成掛錶及併聯發電，現場形同竣工，原告有
    何復工可言？
㈤、因工地現場已形同竣工，原告遂於107年7月31日發函並檢附
    現場照片、竣工報告，請被告儘速辦理驗收，並給付第四期
    價金。被告接獲原告竣工報告後，列舉若干缺失項目通知原
    告，原告即指派下包廠商鼎浩綠能科技工程有限公司（下稱
    鼎浩公司）改善缺失，改善完畢後已檢附相關照片報請被告
    驗收，被告之工地現場負責人蘇健忠經理（下稱蘇健忠）於
    107年8月17日已查驗完畢，擬簽發「驗收合格證明書」給原
    告，豈料被告於同日接獲原告向彰化地檢署提出竊盜告訴之
    開庭傳票，竟故意要求蘇健忠停止驗收程序。
㈥、被告辯稱原告無故停工、部分未施工或施工有瑕疵、未經驗
    收合格、遲延完工應給付違約金等，並不可採。茲因：
　⒈原告暫停施工乃合法行使同時履行抗辯權，並非違約。兩造
    間契約有約定被告應按工程進度分期給付價金，當原告已施
    工完成至第三期，被告卻連第二期價金都未付清。
　⒉被告指原告部分未施工或施工有瑕疵乙節，業經法院囑託中
    華民國電機技師公會鑑定。鑑定人根據卷內契約書、兩造提
    出之照片及停工後現場錄影光碟交互比對後，鑑定出部分工
    程本非原告負責工項，自應排除；至於原告停工之際未施工
    及施工有瑕失項目僅有7項，估算必要合理施工費用、修補
    瑕疵費用合計為889,380元【附件：鑑定報告書第五點鑑定
    結論（表），項次4】，原告同意按鑑定結論扣減價金889,3
    80元。至於鑑定結論項次3「合理配線工資（不含配管）538
    ,500元」即是項次2（5）電纜線未佈設之費用，不必重複加
    計。
　⒊被告已於107年8月17日驗收完畢，蘇健忠本已報請被告擬簽
    發驗收合格證明書予原告，只是適巧被告接獲地檢署竊盜案
    件傳票遂拒絕簽發，此有原告下包廠商鼎浩公司負責人謝家
    凱（下稱謝家凱）與蘇健忠間於107年8月18日電話錄音光碟
    及譯文可證（卷一第28-31頁）。原告既已完成缺失改善至
    可驗收之程度，被告故意不為驗收，依民法第101條第1項規
    定應視為已完成驗收。
　⒋依增補契約書第2頁約定，若因被告之因素而延誤原告工程期
    限時，被告不得主張原告違約，又若因被告設計規劃圖說變
    更，造成原告無法施工，責任亦歸屬於被告，被告不得對原
    告計罰遲延違約金（士林卷第32頁）。依工程合約書雖約定
    應於106年12月30日前完成台電掛錶及系統試運轉，工期約5
    個月，但原告正式進場施工前須先經台電併聯審查程序，然
    台電併聯審查程序係由被告自行申請（修訂協議書第⒍點，
    士林卷第29頁)。被告復於答辯狀自承，被告變更設計，掩
    埋場獲業主展延45天工期，大小停車場獲業主展延17天工期
    （卷一第44頁），禧壹公司委託訴外人蕭哲明電機技師事務
    所辦理之設計圖經台電審核通過之日期為107年3月2日（卷
    二第247-257頁），原告方能據以後續施工。設若原告未於1
    07年4月17日暫停施工，原告數日內亦可全數完工，並無遲
    延，自無逾期違約金可言。
㈦、系爭工程既已完成掛錶、取得台電併聯試運轉函、取得能源
    局核發設備登記函、驗收完成，被告自應付清所有工程款。
    被告應付總價款34,241,130元及追加工程款3,150,000元，
    已付25,764,672元，同意按鑑定結論扣減889,380元，故被
    告尚欠10,737,078元。爰依兩造間工程合約書、修訂協議書
    、增補契約書之約定，提起本件訴訟。並聲明：⑴被告應給
    付原告10,737,078元，及自起訴狀繕本送達之翌日起至清償
    日止，按年息5%計算之利息。⑵訴訟費用由被告負擔。⑶願供
    擔保，請准宣告假執行。
二、被告則答辯以：
㈠、不爭執原告起訴主張㈠、所示之締約過程及內容，兩造就系爭
    工程有簽訂工程合約書、修訂協議書、增補契約書；不爭執
    支付各期價金之時間及金額，即如原告所製作【附件：附表
    2】其中「匯入日期」「匯入金額」欄所示，截至107年7月1
    8日止，被告已支付共25,764,672元；亦不爭執原告係自107
    年4月17日起拒絕進場施工（卷一第15頁）。
㈡、但否認有再給付原告10,737,078元工程款及法定遲延利息之
    義務。緣以：❶原告以被告未給付足額工程款為由，於107年
    4月17日起停工，為權利濫用。❷第三期工程，原告部分未施
    工或施工瑕疵，且未經被告確認，不得請領第三期價金。❸
    原告全然未施作第四期工程，是由被告自行完成，原告自不
    得請領第四期價金。❹原告未履行提供文件以達到可以取得
    能源局核發再生能源發電設備登記函之義務，不得請領第五
    期價金，非如原告所主張依修訂協議書即得免除相關文件提
    供義務。❺系爭工程尚未驗收，原告不得請領第五期價金，
    蘇健忠與謝家凱之間固然有如錄音譯文所示之對話，然只是
    針對特定瑕疵已改善，並非系爭工程整體已驗收完畢。❻被
    告為修補原告施工瑕疵及施作原告未施作之工項、取得結構
    安全文件等事宜，已另支出5,801,142元。❼依工程合約書第
    七條第1項，原告工程期限含緩衝期為107年1月15日前完成
    ，依第十一條第2項，原告至遲須於106年12月30日前完成台
    電併聯作業並且正式發電，然原告逾期，自107年1月15日起
    應支付逾期違約金，每日按工程總價1/1,000計算，共2,709
    ,417元（並應加計自被告答辯二狀繕本送達原告翌日起至清
    償日止按年息5%計算之利息）。❽鑑定人於鑑定過程中，違
    反正當程序與原告私下接觸並單獨為原告召開109年7月9日
    會議，未通知被告到場，鑑定報告已不具正當性。況鑑定結
    論有諸多瑕疵、未附理由、未附認定依據、未考量被告在短
    期內以高價僱請超過一般工人之數量及工時，日夜趕工才能
    完成第三、四、五期工程之高成本等而不可採。❾原告收取
    被告給付追加工程款3,150,000元，但未為整地、地面夯實
    作業，亦未就太陽能設備之支架補強鋼構結構及製作爬梯。
㈢、詳述如下：　　
　❶原告於107年4月17日停工，被告僅應給付第一、二期價金共1
    7,120,565元，被告於107年4月18日前已付16,740,108元，
    差額僅有380,457元（計算方式詳見卷三第183頁），原告拒
    絕施工為權利濫用。
　❷就第三期工程，原告應完成全部之模組架設，然原告部分未
    施工或施工有瑕疵，且未修補完畢，如下所示。
　①蘇健忠與鼎浩公司間LINE對話已有提及3份缺失報告，即「缺
    失報告107年4月12日」（卷二第11-18頁）、「缺失報告107
    年6月11日」（卷二第19-26頁）、「缺失報告107年7月18日
    」（卷二第27-33頁）。【註：即鑑定結論項次1.（8）（9
    ）（10）】
　②經被告檢查，原告未完成項目如「107年6月4日未完成項目明
    細表」所示（卷一第52-55頁）。【註：即鑑定結論項次1.
    （1）】
　③經被告業主新日光公司查驗，瑕疵產生之源頭均可溯及至原
    告。業主新日光公司所進行之查驗，包括：107年4月13日結
    構初驗、107年6月27日機電初驗、107年8月30日驗收缺失報
    告、107年9月10日第2次驗收缺失報告、107年10月8日第3次
    驗收缺失報告。【註：即鑑定結論項次1.（5）（6）（2）
    （3）（4）】
　④原告因施工於停車場地坪開挖埋設管線，造成停車場路面凹
    凸不平產生許多碎石未修復，由被告支出僱工及支付費用修
    復，如鎮公所函及改善前後照片（卷一第177-178頁）【註
    ：即鑑定結論項次1.（7）】。　
　❸就第四期工程，依增補契約書，原告須履行之工作包括：依
    工程規範完成本案（含監控系統，並將發電資料完成上傳至
    被告的監控網站）、經完成初驗、確實收到台電為本案廠掛
    錶完成及取得台電併聯試運轉函文後之翌日起，被告方有於
    14個工作日內支付第四期價金之義務。然原告已於言詞辯論
    期日自認沒有施作第四期工作內容、完成掛錶之人是被告等
    語（卷一第13頁），原告自無權請求第四期價金。
　❹就第五期工程，依增補契約書，原告須履行之工作包括：應
    符合本案工程規範之要求，完成被告所委託取得能源局對本
    案核發之再生能源發電設備登記函文。原告須提供被告驗收
    單位正式驗收合格文件及本案所有相關文件。然原告全然沒
    有履行第五期工作內容，自無權請求第五期價金。
　❺承上❹所述，驗收前提必須原告施工符合工程規範之要求，然
    實則不符合，例如原告電纜線材未依工程規範使用一級廠之
    線材（華新麗華、太平洋、大亞）、鋁製線槽鍍膜厚度不足
    等，且被告並未同意驗收，原告不得請領第五期價金。至於
    蘇健忠與謝家凱於107年8月18日之對話，專指107年7月18日
    缺失報告所指之瑕疵已有改善（卷二第27-33頁，有改善前/
    後照片及日期），非指系爭工程整體已全部驗收完畢。事實
    上，兩造因電纜竊盜爭議而暫停驗收（詳見卷三第23-26頁
    彰化地檢署108年度偵字第4597號不起訴處分書）。
　❻被告為修補原告施工瑕疵、施作原告未施作之工項、取得結
    構安全文件等事宜，即為完成第三、四、五期原告未竟工作
    ，已另支出5,801,142元。
  ①第三期工程，其中垃圾掩埋場本體工程已進行驗收，然因工
    程結構未通過驗收標準，故未付款；至於停車場部分已進行
    驗收並通過，被告已付款。第四期工程，原告全部未施作，
    且原告對其未施作第四期工程乙節並不爭執。
  ②就第三期工程原告施工瑕疵，及第四期工程全未施作，因原
    告拒絕施作，故被告另行雇用第二工班，進行第三期工程中
    垃圾掩埋場本體之瑕疵修補（修補費用2,682,158元），及
    施作第四期工程全部（施作費用3,118,984元），合計5,801
    ,142元。另就第五期工程，為備齊文件階段，而非實際工程
    施作，因原告未完整提供結構安全文件予被告(系爭工程含
    大小停車場1案、垃圾掩埋場4案，共5案，原告僅提供大小
    停車場1案之部分)，故被告須另外付費聘請結構技師出具結
    構安全文件，始能辦理後續之免雜照申請及設備登記。
  ③上述費用明細如下表（卷三第195-196頁）：
編號 附件 頁數 內容      金額 卷一頁碼 1 附件8-1-1 1 台電報竣用假設工程 15,000 98 2 附件8-2 1-5 太陽能系統配線安裝工程 2,500,000 113-117 3 附件8-3 1-2 追加線材 473,954 118-119 4 附件8-4 1 追加線材 30,030 120 5 答辯二狀 5 顧問費用 100,000 47 6 附件11 1 避雷及接地工程 630,000 124 7 附件12 1 監控系統 210,000 125 8 附件13 1 CLSM混凝土鋪設及加壓 1,080,000 126 9 附件16 1 結構技師簽證 60,000 132 10 附件17 1-7 太陽熱能設備零星工程 36,750 133-139 11 附件18 1-11 地坪改善工程 56,000 140-150 12 附件19 1-9 DC箱雨遮 4,064 151-159 13 附件20 1-4 維修步道工程 45,000 160-163 14 附件21 1-5 維修步道工程 140,000 164-168 15 附件22 1-10 零星工程及費用 120,685 169-178 16 附件23 1-24 零星工程及費用 99,753 179-203 17 附件24 1-18 零星工程及費用 199,906 203-220 合計5,801,142      
　❼原告應給付被告逾期違約金2,709,417元及自被告答辯二狀繕
    本送達原告翌日起至清償日止按年息5%計算之利息。因：
　①依工程合約書第七條第1項，原告工程期限含緩衝期為107年1
    月15日前，又第十一條第2項，原告應協助被告於106年12月
    30日前完成台電併聯作業並且正式發電。若逾期，每日按工
    程總價1/1,000計算違約金。
　②增補契約書第2頁約定，若因被告之因素而延誤原告之工程期限，被告不得主張原告違約。故被告因設計規劃圖說變更而獲得業主展延工期（掩埋場展延45日，大小停車場展延17日），故逾期違約金起算日分別向後延至107年3月1日及107年2月1日，計算至正式發電日分別為107年5月15日及107年5月4日，故分別逾期75日及92日。又每日違約金按每KWP為23,100元，乘以案場容量為掩埋場1,122.4kWp、大小停車場359.9kWp，再乘以1/1,000。計算式如下表：
 掩埋場 大小停車場 合計 容量    1,122.4k     359.9k    1,482.3k 合約總價 25,927,440元 8,313,690元 34,241,130元 逾期起日 107年3月1日 107年2月1日  實際送電日 107年5月15日 107年5月4日  逾期日數 75日 92日  逾期違約金 1,944,558元 764,859元 2,709,417元 
　❽鑑定報告有諸多程序上及實體上瑕疵，故不可採，茲舉其大者：
　①鑑定人於鑑定過程中，違反「私下接觸禁止原則」，以原告必須補充資料為由，與原告私下接觸並單獨為原告召開109年7月9日會議（即鑑定書第3-4頁第1次討論會議），未通知被告到場使之有公平陳述之機會。若原告需補充文件資料，大可以郵寄、快遞到電機技師公會，何庸大費周章要求開會並委由2名副總經理、1名經理、訴訟代理人律師到場。被告在不知情下沒有回應機會，事理難平。
　②系爭工程採統包總價承攬責任施工方式發包，修訂協議書雖
    排除原告之「設計」責任，但不排除「施工責任」，系爭工
    程之設備及系統之安裝施工既全由原告負責，即使規範所未
    提及，但屬於功能所需、或法令規定者，自包括在原告負責
    工項內。準此，應屬原告負責工項但未於鑑定中提出及認列
    者，包括：避雷及接地工程、監控系統、CLSM混凝土舖設及
    加壓、整改費用、結構技師簽證、零星工程、停車場地坪整
    改、DC箱雨遮、維修步道及追加等。
　③被告於❷所指原告部分未施工或施工有瑕疵且未修補完畢【如
    鑑定結論項次1.（1）至（10）所示】，確屬真實，原告未
    施作或施作有瑕疵會影響正常發電功能及案場安全（包括機
    電安全及結構安全）。然鑑定人所為鑑定事項1.之分析（鑑
    定報告書第5-7頁），將（2）（3）（4）（5）（6）（7）
    （10）部分工項除外，認定非屬原告負責工項，然鑑定人並
    未檢附理由及認定依據，卻置發電功能及案場安全不論。
　④原告自始至終均知悉必須依據新日光公司與被告簽定的統包
    合約書「附件一工程規範」施工，卻未依據工程規範（卷二
    第70頁）使用一級廠華新麗華、太平洋、大亞之線材，且未
    依據工程規範使用足夠鍍膜厚度及塗漆層厚度之鋁製線槽，
    自有瑕疵。
　⑤原告主張其於107年4月17日停工當時之現場狀況，無非以原
    證17、19、21、23照片為據（卷二第240-246、258、260-26
    2、338-340頁，下稱系爭照片），然系爭照片並無拍攝日期
    、無白板、無施工人員簽名，無從認定是原告所施作及停工
    時之現狀。從而，鑑定人依據系爭照片及被告所提被證15錄
    影影片認定原告僅有7項缺失項目未完成，鑑定結論即有瑕
    疵。況本件訴訟既係原告請求給付工程款，應由原告舉證證
    明其工程進度，而非先定論已完工，再反向扣除須扣款之瑕
    疵。
　⑥被告對於鑑定人計算原告停工時未完成配線長度為「250mm²/
    200mm²電纜配線長度合計為3,419M，38mm²接地線配線長度
    合計為855M」無意見。但鑑定人僅按台電108年1月4日公告
    之台電線路設置費收費費率表，認定每公尺合理配結線工資
    ，而未加計工程監造管理費、工程利潤，亦未考量被告於短
    期間內需日夜趕工補足大量工程進度以免延誤業主工程期限
    所需負擔之額外成本（包括但不限於加價取得材料、增加工
    班之人力、工資、加班費等），鑑定人認定配線工資僅為53
    8,500元，過於低估。
　⑦承上③④⑤⑥所述，鑑定人認定原告停工之際施工未完成及施工
    有瑕疵項目僅有7項，且施作及修補瑕疵費用僅需889,380元
    ，均不正確。　
㈣、因鑑定報告有重大瑕疵而不可採，茲提出由被告委託訴外人
    美商科進栢誠工程顧問有限公司台灣分公司（下稱科進栢誠
    公司）就系爭工程出具之評估報告書供參（卷三第227-464
    頁）。合理配線工資應為1,077,000元，必要合理之施作及
    修補瑕疵費用應為9,827,649元。
㈤、答辯聲明：⑴原告之訴及假執行之聲請均駁回。⑵訴訟費用由
    原告負擔。⑶如受不利益判決，願供擔保，請准宣告免為假
    執行。　　　　　　　
三、本院之判斷：
㈠、被告就原告起訴主張㈠、所示之締約過程及內容不爭執，並有
    工程合約書、修訂協議書、增補契約書、追加工程報價單在
    卷可稽（士林卷第20-33頁、卷一第85-86頁），從而兩造間
    之權利義務自應依循上開契約決之。被告亦不爭執其支付各
    期價金之時間及金額，即如原告所製作【附件：附表2】其
    中「匯入日期」「匯入金額」欄所示，截至107年7月18日止
    ，被告已支付共25,764,672元。本院茲按被告給付日期排序
    如表3所示。
㈡、原告主張其已完成模組架設，達於隨時可以掛錶及併聯發電
    之狀態、且應視為驗收合格，得請領全部工程款（除按鑑定
    結論扣減889,380元外），則為被告所否認，並以前詞置辯
    。本院就各爭執點析述如後。
㈢、就❶原告停工是否合法乙節，經查：
　⒈按約定分期給付之承攬契約，承攬人將各期工作完成時，定
    作人有依約定比例給付該期工程款（或稱報酬、價金）之義
    務，當定作人未依約定給付前期之估驗款時，承攬人得主張
    同時履行抗辯權，拒絕後期之施工，此為承攬契約實務通說
    。
　⒉原告於107年4月17日停工，僅經過10個日曆天，台電即能於1
    07年4月27日4個機組均開始併聯及計價，可見原告所餘未完
    成工項甚少，被告方能僱工於極短期內完成交流配電箱AC#1
    ～AC#4主斷路器一次側至高壓變電站交流配電盤MP之XLPE 25
    0mm²（AC#1～AC#3）及XLPE 200mm²（AC#4）電纜線之佈設，
    以及與掛錶、併聯發電相關必需之接地線搭接、結線完成。
    鑑定結論亦認原告停工之際，除CLSM地下管線埋設回填料及
    1只拉線人孔未進場外，其餘機電設備材料應已全部供料完
    畢，工程施工部分應僅餘交流配電箱（AC#1～AC#4)至高壓變
    電站交流配電盤MP間地下埋管及配線、機電箱體設備間之零
    星配管配線和鋁合金線槽蓋板安裝施作而已（鑑定書第10-1
    1頁）。基上，原告主張其停工前已完成第二期工程及第三
    期幾乎全部工程，已施工至模組架設完成，且已達於隨時可
    以掛錶及併聯發電狀態，僅因被告拖欠價金而行使其同時履
    行抗辯權，若被告付款，則原告隨時可以復工、完工，應屬
    不虛而可信。
　⒊原告於107年4月17日停工前已完成第二期全部工程及第三期
    幾乎全部工程，然被告於107年4月17日前僅支付15,190,098
    元，未付足第二期價金至17,120,565元，遑論第三期價金及
    追加工程款，故原告行使其同時履行抗辯權拒絕繼續施工洵
    屬有據，不構成違約，仍能請求其已完成之第三期價金，但
    應扣除未施作之該部分價金。
　⒋至於被告抗辯其於107年4月18日前已給付16,740,108元，差
    額僅有380,457元云云之計算方式（卷三第183頁），觀其名
    目是按施工位置劃分「小停車場」「大停車場」「掩埋場」
    之工程款，然與增補契約書約定之付款方式係按施工進度「
    簽約時」「支架進料」「模組架設完成後」未合。況若被告
    之計算方式有理由，則被告應不會於107年5月4日匆忙給付2
    ,874,564元，而此筆2,874,564元原告早於106年12月20日即
    已開立發票請款，被告拖延未付長達4個多月，直到原告停
    工方才匆忙給付。
㈣、就❷第三期工程（應完成全部之模組架設）原告是否有部分未
    施工或施工有瑕疵，且未修補完畢乙節，經本院囑託中華民
    國電機技師公會鑑定。
　⒈鑑定結果認應歸由原告負責工項未施工及施工有瑕疵項目共7
    項：
  ⑴太陽光電模組間搭接接地線已施作，惟部份模組間之接地線
    未搭接完成。
　⑵直流開關箱及接線箱配線結線已施作，惟部分配線結線未完
    成。
　⑶直流開關箱及接線箱，部分接地線未施作。
　⑷變流器部分線路配線結線未完成。
　⑸交流配電箱AC#1～AC#4主斷路器一次側至高壓變電站交流配電
    盤MP之XLPE 250mm²（AC#1～AC#3）及XLPE 200mm²（AC#4）
    電纜線未佈設。
　⑹交流配電箱AC#1〜AC#4至變電站交流配電盤MP之4”PVC管(AC#1
    〜AC#3)及3”PVC管（AC#4)配管部分鋪設完成，部分未完成，
    鋪設完成段轉彎處缺人孔。
  ⑺鋁合金線槽蓋板施作未完成。　　
　⒉囿於兩造契約並無單價分析表，在採總價承攬方式下（總裝
    置容量1,482.3kWp，每kWp按23,100元計價)，鑑定人認依業
    界總價承攬方式，單價分析為：
　　1.進場設備材料費用：
　　  (1)C型鋼地面型模組鋼構支撐架：約5,500元/kWp。
　　  (2)鋁合金線槽、機電管線及接地系統：約5,500元/kWp。
　　  (3)RC水泥基礎座（3000PSI)：約1,500元/kWp。
　　  (4)掩埋場整地、地下管線開挖回填料及人孔：約3,000  
         元/kWp。
　　  (1)至(4)項進場設備材料費用合計約為15,500元/kWp。
    2.施工工資：
　    (1)RC水泥基礎座調整水平及固定模組鋼構支撐架和太陽 
          能模組安裝定位：約2,500元/kWp。
    　(2)全場域機電設備配管配線結線及安裝：約3,000元/kW 
          p。
　    (1)至（2)項施工工資合計約為5,500元/kWp。
　  3.工程保險、利潤及管理費：約2,100元/kWp。
　⒊承上⒈⒉，鑑定人續行認定原告107年4月17日停工至台電107年
    4月27日完成掛錶開始併聯計價，期間僅10個日曆天，此時
    除CLSM地下管線埋設回填料及1只拉線人孔未進場外，其餘
    機電設備材料應已全部供料完畢，工程施工部分應僅餘交流
    配電箱（AC#1〜AC#4)至高壓變電站交流配電盤MP間地下埋管
    及配線、機電箱體設備間之零星配管配線和鋁合金線槽蓋板
    安裝施作。10個日曆天可達成台電掛錶且併聯計價，應僅餘
    單價分析項次1.(4)掩埋場整地、地下管線開挖回填料及人
    孔（約3,000元/kWp）及單價分析項次2.(2)全場域機電設備
    配管配線結線及安裝（約3,000元/kWp）未完成是為合理，
    上述項次1.(4)及2.(2)合計之工料費用約6,000元/kWp。趕
    工階段之工作量以全工程10分之1計，工料費用約為600元/k
    Wp，系爭工程裝置容量1,482.3kWp，因此原告負責工項部分
    未施工及施工有瑕疵，須施作及修補瑕疵之費用合計為889,
    380元（計算式：6,000元×10分之1×1,482.3kWp＝889,380元)
    。
　⒋原告對於上開鑑定結果認⑴至⑺項未施工、施工有瑕疵，施作
    及修補瑕疵費用合計889,380元，並不爭執且同意同額扣減
    工程款。鑑定人就其算得889,380元之依據已記載於鑑定書
    ，然被告質疑鑑定人所認「趕工階段之工作量以全工程10分
    之1計」無依據，及質疑此種概括計算方法無法核至原告負
    責工項之未施工及施工有瑕疵項目⑴至⑺之各自扣款金額。然
    本院審酌苟依被告之要求，勢必要一一點數有幾條接地線未
    搭接、有幾條配線未結線、有幾個螺絲未鎖固、有幾處生鏽
    要補漆、有幾處空隙要填補…等等，如此繁瑣耗費心力，不
    但鑑定費用過鉅，在工地現況已不復存在下，徒憑卷存之瑕
    疵照片及缺失報告，未必能算得更高之費用。況依被告107
    年4月23日發予原告之函文所自述「因貴公司於107年4月14
    日起停止施工，時至今日已超過10天對工程進度影響甚巨，
    尚請貴公司本於合約精神與雙方合作之情誼，即日起盡速進
    場施工，以利工程進度。」等語（士林卷第37頁），可以推
    知被告於107年4月23日之前尚未自行僱工進場而是催促原告
    ，若自107年4月24日起自行僱工至同年月27日首次併聯，短
    短4日內能趕工之工作量未必多於全工程10分之1，故鑑定人
    之估算並無顯然不合理過低之處。準此，本院認依鑑定結果
    ，就❷爭議，原告得請求第三期價金但扣減889,380元，應為
    合理。
㈤、至於❻被告抗辯應扣減工程款5,801,142元始符實際乙節，本
    院基於以下理由，認被告所辯並不可採。緣以：
　⒈依修訂協議書第1點：因原告不負責本工程之所有設計規劃，
    所以原合約（指工程合約書）內容中有關設計部分都不屬於
    原告之責任。再依修訂協議書第2點：原告負責基礎整地、
    光電系統支架、線路設備之採購、所有系統設備之安裝施工
    。其餘原合約內所約定之太陽能模組、變流器、直/交流箱
    、高壓設備、台電錶箱、屋頂浪板更換、清洗管路架設、監
    控系統由被告提供（士林卷第29頁）。由是可知原告負責工
    項係依照被告自辦之設計規劃及提供之設備安裝施工。
　⒉承上修訂協議書結果，除鋼構支架及電纜線路（含鋁製線槽
    等線路設備）外，其餘設備均由被告提供，故被告方是最瞭
    解各式設備在其設計規劃下之功能、發電安全性之人。
　⒊依兩造間契約，每kWp按23,100元計價，付款方式分五期，各
    為20%、30%、30%、10%、10%。對照於被告與新日光公司間
    契約，每kWp按54,600元計價，付款方式分五期，各為10%、
    30%、20%、30%、10%。苟以每kWp按23,100元計價/每kWp按5
    4,600元計價相比，原告負責工項之價值僅占系爭工程整體
    工項價值之42%。再以第四期價金給付比例相比，兩造間契
    約及被告與新日光公司間契約均約定「依據工程規範完成本
    案，於確實收到台電為本案廠掛錶完成及取得台電併聯試運
    轉函文後之翌日起14個工作日內支付。」原告所能請求之第
    四期價金為總價之10%，但被告所能請求之第四期價金卻高
    達總價之30%，可見在第四期階段，原告負責工項、被告自
    辦工項，負擔輕重明顯不同。另觀之兩造間修訂協議書第6
    點：雙方同意取消工程合約書第十一條第1、2項全文，因原
    告未代辦被告台電等相關文件申請，但原告應協助被告完成
    台電併聯作業（士林卷第29頁），即可知原告應協助且能協
    助被告完成台電併聯作業之範圍，應係指基礎整地、鋼構支
    架、電纜線路、系統設備之安裝施工部分，自非包辦完成台
    電併聯作業。
　⒋基上，原告既非包辦完成台電併聯作業，且兩造各有負責工
    項，然本院觀之被告所提5,801,142元費用內容，難以釐清
    確否屬於原告負責工項?舉例言之，何以台電報竣用假設工
    程15,000元須由原告負擔?何以顧問費用100,000元須由原告
    負擔?何以避雷及接地工程630,000元須由原告負擔?何以監
    控系統210,000須由原告負擔?…均未見被告舉證以實，徒以
    與正常發電功能及案場安全有關，即欲推由原告負擔並扣抵
    工程款，無法採信。反之，難道被告自辦工項、提供之設備
    、系統即與正常發電功能及案場安全無關?由於兩造於第四
    期工程俱有各自負責工項，本院審認原告未履行第四期工程
    工作內容而不得請領第四期價金（詳後述），故上開5,801,
    142元費用內容中，即使有涉及原告應負擔部分，本院不逐
    一論斷。
㈥、關於❸第四期價金及❹第五期價金，106年7月25日工程合約書
    及107年3月30日增補契約書，就第四、五期價金之給付，除
    因應總裝置容量kWp調降而同比例調降金額外，其餘文字均
    相同。然兩造在此段時間內另有簽訂106年8月24日修訂協議
    書，修訂協議書第6點：雙方同意取消工程合約書第十一條
    第1、2項全文，因原告未代辦被告台電等相關文件申請，但
    原告應協助被告完成台電併聯作業。自上揭文義即可知原告
    欲請求第四期價金，仍有協助被告完成台電併聯作業之義務
    ，非僅止於掛錶階段或併聯試運轉階段。
　⒈本院細繹台電與禧壹公司間4份函文所示併聯、發電過程（卷
    二第330-337頁）為：
　　106年12月29日取得經濟部能源局同意備案函；
　　107年3月30日台電與禧壹公司簽約
　　107年4月27日首次併聯日
　　107年6月12日取得台電完成併聯通知函
　　107年11月14日取得經濟部能源局設備登記函：
　　108年1月11日台電與禧壹公司會同抄表，正式購售電能日
　　108年1月19日台電與禧壹公司補登契約內容
　⒉而原告於107年4月17日停工後，迨至禧壹公司107年6月12日
    取得台電完成併聯通知函之前，原告並未提供任何協助，原
    告既在領得第三期價金之前不欲繼續履行第四期工程，其主
    張同時履行抗辯權固於法有據，但亦不能不勞而獲第四期價
    金，原告已於言詞辯論期日自認沒有施作第四期工作內容、
    完成掛錶之人是被告等語（卷一第13頁），是以，原告請求
    第四期價金部分無理由。原告雖主張第四期價金約定之掛錶
    完成、併聯試運轉等等只是付款時程，原告協助義務並不等
    於工作內容之價值為總價款之10%等語，惟查：系爭工程所
    有系統設備之安裝施工皆由原告負責，而完成與台電併聯作
    業相當於對原告施工品質之初步驗收，且為後續發電功能之
    初始，極為重要，須藉此階段確認安裝施工正確、設備功能
    正常發揮，若有瑕疵即須修正調整甚至更新，自107年4月27
    日首次併聯日至107年6月12日取得台電完成併聯通知函，期
    間經過1個多月，本院觀察被告所提❻支出內容，有諸多於10
    7年4月底、5月份、6月份之工作及支出憑證，且是關於安裝
    施工，可見絕非原告主張之掛錶、併聯試運轉即為第四期全
    部工作內容，況依修訂協議書第6點，原告應協助被告「完
    成台電併聯作業」非僅止於「併聯試運轉」，故原告主張不
    可採。
　⒊至於第五期價金，依修訂協議書第6點，雙方同意取消工程合
    約書第十一條第1、2項全文，原告固應協助被告「完成台電
    併聯作業」，但未約定原告應協助被告「取得再生能源發電
    設備登記函」，故原告對於被告如何取得能源局對本案場核
    發再生能源發電設備登記函，不負協助義務，故第五期價金
    約定之「取得能源局對本案核發之再生能源發電設備登記函
    」，應只是原告得請領第五期價金之時程。本院所應續予審
    究者，乃原告欲請領第五期價金，是否仍負有「依工程規範
    完成本案」、「提供被告驗收單位正式驗收合格文件」、「
    提供本案所有相關文件」之義務？經查：
　⑴兩造並未會同驗收，此為不爭執事實。至於原告下包廠商鼎
    浩公司依原告指示所為瑕疵修補行為，並非代表原告與被告
    驗收，被告抗辯❺關於蘇健忠與謝家凱對話譯文，本院探究
    對話脈胳，謝家凱雖自述「驗收單拿到手」，然蘇健忠並未
    表示被告已同意發給系爭工程驗收合格證明書。況原告負責
    工項有部分未施工及施工有瑕疵，業經鑑定明確，並非被告
    以不正當行為阻止驗收，無從依民法第101條擬制為已驗收
    完成。然系爭工程因原告行使同時履行抗辯權，被告已自行
    僱工完成後續工作，迄今兩造已無會同驗收之可能，應視為
    原告無庸提出正式驗收合格文件。
  ⑵除基礎整地、鋼構支架、線路設備、系統設備之安裝施工外
    ，其餘系統及設備皆由被告提供予原告施工，系爭工程之所
    有設計規劃亦是被告負責。從而，被告為取得能源局對本案
    場核發再生能源發電設備登記函所需之文件、技師簽證、設
    計圖、設備與零組件原廠保固書、操作手冊等，本是被告所
    持有，無待原告提供。被告雖謂：因原告未完整提供結構安
    全文件予被告，故被告另外付費聘請結構技師出具結構安全
    文件，始能辦理後續之免雜照申請及設備登記等語（卷三第
    195頁）。惟查，依增補契約書第2頁約定「雙方同意於本案
    掩埋場依被告所提供之大地結構技師計算整地方式重新整地
    」，故原告無提供結構安全文件予被告之義務。至於被告支
    出結構技師簽證費用60,000元，觀之被告內部請採購申請單
    上載「原結構技師解約，故申請新的結構技師完成免雜備查
    申請所需之結構計算書…等簽證作業。」（卷一第132頁），
    似係填補原結構技師解約前未竟作業，衍生費用自不應歸由
    原告負擔。
　⑶至於被告抗辯❷其中③原告負責之線材設備（含線材及鋁製線
    槽）不符合工程規範，經業主新日光公司查驗，107年9月10
    日第2次驗收缺失報告及107年10月8日第3次驗收缺失報告均
    指出線材及鍍膜瑕疵，即「大小停車場及掩埋場，線材未依
    合約規範使用一級廠之線材（華新麗華、太平洋、大亞）」
    及「大小停車場及掩埋場，鋁線槽鍍膜厚度及塗漆層厚度不
    足（陽極處理鍍膜厚度10ｕｍ以上，加上10ｕｍ以上壓克力透明
    漆）」（卷一第66、71頁）。上開線材廠牌及鋁製線槽規格
    爭議，經鑑定人鑑定結論項次1.（3）（4）已敘明不屬於原
    告應施作之工作內容，上開工程規範為被告與新日光公司間
    之合約書附件一，但兩造間工程合約書則無此規定（鑑定書
    第5頁）。鑑定人另提供意見略以：原告為專業廠商應瞭解
    工程設置規範的重要性，又與其報價息息相關，理當請被告
    提供或補提供以作為報價之依據。而被告於工程材料進場時
    應查驗其材料廠牌規格與工程設置規範是否相符，查驗合格
    後方能同意原告進場施作，若不合格應退貨請原告重新提送
    合格材料進場，本件於驗收階段始提出線材廠牌或鋁線槽規
    格問題，被告明顯非依其與新日光公司合約書附件一作為進
    場材料廠牌規格查驗的依據（鑑定書第6頁）。本院審酌被
    告於原告線材及線槽材料進場時已查驗但未表示廠牌及規格
    與工程設置規範不符，而收受於被告所管領之倉庫；原告停
    工後，被告猶自倉庫取出電線施工，致生竊盜爭議，被告仍
    不知線材品牌有何不妥；107年9月10日第2次驗收缺失報告
    及107年10月8日第3次驗收缺失報告記載「改善對策：協商
    」而非退貨重作；在沒有退貨重作情形下，系爭工程已與台
    電完成併聯、並取得設備登記函、正式購售電能，故上開線
    材廠牌或鋁線槽規格問題尚不致於構成發電功能缺失；被告
    亦未提出新日光公司因上開問題而拒絕驗收或協商扣款之金
    額。準此，兩造間工程合約書既無此工程規範，則不能認定
    原告未依工程規範施工。　
　⑷綜上，禧壹公司既已於107年11月14日取得經濟部能源局設備
    登記函，則原告請求被告給付第五期價金之時程已屆至，至
    於被告抗辯原告未履行「依工程規範完成本案」、「提供被
    告驗收單位正式驗收合格文件」、「提供本案所有相關文件
    」之義務，既無可採，復因兩造未會同驗收所殘遺之部分未
    施工及施工有瑕疵部分已按照鑑定結論在第三期價金予以如
    數扣減，則原告請求被告給付第五期價金為有理由。　　
㈦、關於❼逾期違約金，本院基於以下理由，認被告之抵銷抗辯不
    可採：
  ⒈系爭工程於107年4月17日停工前，被告未曾通知或催告原告
    已逾施工期限（106年12月30日）或已逾緩衝期（107年1月1
    5日）之事，合先敘明。
　⒉本院觀諸兩造締約歷程，三份合約均對施工期限、逾期違約
    金非常重視，若原告有逾期違約，被告不致於107年3月30日
    簽署增補契約書之際，仍明確同意原告無法施工是因為被告
    設計規劃圖說上有變更，責任在被告而非原告。詳言之：
　⑴106年7月25日工程合約書第四條第2項工程期間明文約定「（
    1）本案施工期間為簽約日起至106年12月30日以前完成台電
    掛錶及系統試運轉。」「（3）原告工程總竣工日為簽約日
    起至106年12月20日以前完成並通知被告依工程規範進行工
    程正式驗收。」第七條第1項逾期違約金「本工程如未能於
    本約第四條第2項第（1）款預定之工程期限內完成時（包含
    緩衝期間，即最遲原告須於107年1月15日前完成，下稱緩衝
    期），則原告應依下列方式賠償逾期違約金予被告：（1）
    每逾1日逾期違約金為工程總價之千分之一。」第七條第2項
    「前項逾期違約金累計之總金額，雙方合意以工程總價合計
    金額之百分之二十為上限。」
　⑵106年8月24日修訂協議書，兩造切割各自負責範圍為原告負
    責工項、被告自辦工項，已如上述。為因應上開切割，兩造
    對於工程期限亦同步修訂為「雙方同意依原合約之期限，但
    若因被告之因素而延誤原告之工程期限及緩衝期期限，責任
    歸屬於被告，則被告不得依原合約規定而對原告產生違約金
    之責。」可見兩造對於工程期限及違約金非常注意。
　⑶107年3月30日增補契約書第2頁第二大點，再次重申並標註顏
    色「原約第七條違約金的緩衝期期限之規定，在原約附件修
    訂協議書第四條已有訂定，若因被告之因素而延誤原告之工
    程期限時，責任歸屬於被告，則被告不得依原合約規定而對
    原告產生違約金之責。本工程因被告設計規劃圖說上有變更
    ，而造成原告無法進行施工作業，故責任歸屬於被告。」意
    即於107年3月30日之際，兩造明知已逾緩衝期限甚久，為求
    明確，乃白紙黑字記載原告無法施工是因為被告設計規劃圖
    說有變更，責任在被告而非原告。此情對照於訴外人蕭哲明
    電機技師事務所辦理之設計圖經台電審核通過之日期為107
    年3月2日（卷二第247-257頁）益明。準此，截至107年3月3
    0日止，原告並無逾期違約責任。
　⒊再者，經本院向新日光公司函詢與鹿港鎮公所間之驗收進度
    、付款進度，新日光公司之母公司聯合再生能源科技股份有
    限公司則函覆稱：108年5月7日複驗通過，近期將進行最終
    驗收等語（卷二第47-48頁），全然未提及有逾期完工之事
    。又若果最終驗收後，被告有遭新日光公司扣減逾期違約金
    ，時至今日已2年餘，應已甚為明瞭，若有，被告應能提出
    證明，然而被告並未舉證其有遭扣減逾期違約金之事，徒以
    空口主張，即無可取。況兩造間合約並無區分大小停車場及
    掩埋場之各自施工期限，被告自陳因變更設計規劃而獲得業
    主展延45日、17日，則上開展延期間應自何日起算，是否應
    累計，亦未見被告舉證及說明。且若被告就其自辦事項未先
    履行（例如應提供設備但設備未進場），原告即無法接續鋪
    設模組、安裝設備、佈署電線。
　⒋據上，被告所為原告逾期完工應扣減違約金2,709,417元及利
    息之抵銷抗辯，尚乏實據。
㈧、至於❽被告指摘鑑定報告有程序上及實體上瑕疵，並提出其自
    行委任訴外人科進栢誠公司出具之評估報告書。惟查：鑑定
    人固然單獨為原告召開109年7月9日會議（即鑑定報告第3-4
    頁第1次討論會議），然本院於109年9月7日詢問公會鑑定進
    度，公會承辦人回覆：前次7月9日與原告鑑定會議之後，技
    師認為有需要再請兩方來參與鑑定會議，目前還在確認雙方
    的時間等語（卷三第49頁）。由是可以推知鑑定人並未採信
    原告單方面說法，認有疑義，故通知兩造再來參與鑑定會議
    即鑑定報告第4頁第2次討論會議，且於鑑定報告揭櫫第1、2
    次會議之過程及結果，並未隱而不言。本件鑑定人自109年5
    月6日會同兩造現場會勘，至111年2月14日完成鑑定報告書
    ，歷時將近1年10個月，本案件頗有難度。至於科進栢誠公
    司出具之評估報告書，被告於111年6月9日言詞辯論期日方
    表示會委請另一機構出具意見書，科進栢誠公司旋於111年7
    月12日出具評估報告書，評估結果配線工資為1,077,000元
    ，施作及修補瑕疵費用為9,827,649元，非但作業速度快，
    評結金額亦遠遠超過被告自己提出之總費用5,801,142元將
    近2倍，金額之浮濫不言可喻，難以信採。
㈨、關於❾追加工程3,150,000元部分，依原告所提107年1月25日
    報價單、被告所提107年1月29日請採購申請單（卷一第85-8
    6頁），追加工程項目共3項，「1.二次水泥塊遷移爐渣挖掘
    整地」「2.停車場維修步道、爬梯」「3.停車場鋼構變更設
    計費用」。被告雖指摘原告未為整地、地面夯實作業，亦未
    就太陽能設備之支架補強鋼構結構及製作爬梯等語。然本院
    觀諸被告於辯論意旨狀自陳「第三期工程中，垃圾掩埋場本
    體工程已進行驗收，然因工程結構未通過驗收標準，故未付
    款；而停車場之部分，已進行驗收並通過，且被告已付款。
    」等語（卷三第194頁），既然停車場之部分已進行驗收並
    通過，可見第三期工程已完成，意即模組架設完成，殊難想
    像在模組之下的整地、鋼構沒有完成而能通過第三期驗收；
    另觀之原證21照片（卷二第260-262頁）亦顯示有維修步道
    存在；又原告已區辨「掩埋場爐渣挖掘整地」與「CLSM混凝
    土鋪設及加壓」之不同，且後者屬於被告自辦工項之證明（
    卷二第259頁對話）。再對照【附件：附表2】，原告於107
    年3月30日開立發票請款3,150,000元，被告於107年6月13日
    付清，斯時兩造已發生停工爭議交惡，若果原告未完成追加
    工程，衡情被告應不會付款。是以，被告此部分指摘並無可
    採。
㈩、綜上審認結果，原告依據工程合約書、修訂協議書、增補契
    約書之約定，請求被告給付7,312,965元【計算式：34,241,
    130＋3,150,000－25,764,672－889,380－3,424,113＝7,312,965
    】【即合約總價款＋追加工程款－被告已給付－鑑定結論應扣
    減－第四期價金＝原告所得請求】，及自起訴狀繕本送達之翌
    日即107年11月17日（卷一第10頁）起至清償日止，按年息5
    %計算之法定遲延利息，為有理由，應予准許。逾此範圍則
    無理由，應予駁回。
四、原告勝訴部分，兩造均陳明願供擔保請准宣告假執行或免為
    假執行，均核無不合，各酌定相當擔保金額併准許之。至原
    告敗訴部分，其假執行之聲請即失所附麗，應併予駁回。　
五、本件事證已臻明確，兩造其餘攻擊防禦方法及證據，核與判
    決結果不生影響，爰不一一論列。
六、訴訟費用負擔之依據：民事訴訟法第79條。　　
中　　華　　民　　國　　111 　年　　10 　　月　　4　　日
                  民事第二庭    法　官　陳麗芬
以上正本係照原本作成。
如對本判決上訴，須於判決送達後20日內向本院提出上訴狀。如
委任律師提起上訴者，應一併繳納上訴審裁判費。
中　　華　　民　　國　　111 　年　　10　　月　　 4　　日
                                書記官　曾煜智
【附件】
原告所提附表1：兩造間「工程已請款未到款之進度明細表（基 
                準日107年4月17日）」（即卷三第175頁）
原告所提附表2：兩造間「工程已請款未到款之進度明細表（基 
                準日107年7月18日）」（即卷三第177頁）　
鑑定報告書第五點鑑定結論（表）
表3：被告已給付工程款（按給付日期排序）　　　
編號 給付日期 給付金額 累積給付金額 1 106年9月5日 6,538,224  2 106年9月20日 6,538,224 13,076,448 3 107年1月4日 2,113,650 15,190,098 4 107年4月18日 1,550,010 16,740,108 5 107年5月4日 2,874,564 19,614,672 6 107年6月13日 3,150,000 22,764,672 7 107年7月18日 3,000,000 25,764,672  合計 25,764,672